臺灣基隆地方法院交通事件裁定　　　　 96年度交聲字第176號
移送機關即
原處分機關　交通部公路總局臺北區監理所基隆監理站
異　議　人
即受處分人　甲○○
上列異議人因違反道路交通管理處罰條例案件，對於交通部公路
總局臺北區監理所基隆監理站96年5 月15日所為之處分（原處分
案號：基監字第裁42─RA0000000 號），聲明異議，本院裁定如
　　　下：
    主  文
異議駁回。
    理  由
一、原處分意旨略以：受處分人即異議人（下稱異議人）甲○○
    所有之車牌號碼CD─2453號自用小客車（下稱系爭車輛），
    於民國（下同）96年3 月31日晚上10時23分許，在基隆市臺
    62線3.2+900 公里處，行車速限為時速80公里之路段，經雷
    達測速照相儀器偵測以時速92公里之速度超速行駛，超速12
    公里、未滿20公里，為基隆市警察局交通警察隊（下稱原舉
    發單位）警員以異議人所有之上揭車輛有違反道路交通管理
    處罰條例（下稱同條例）第33條第1 項第1 款規定之行為而
    逕行掣發96年4 月16日基隆市警察局基警交字第RA0000000
    號舉發違反道路交通管理事件通知單予以舉發。異議人於應
    到案期限內向交通部公路總局臺北區監理所基隆監理站（下
    稱原處分機關）陳述意見，經原處分機關函請舉發單位調查
    結果，仍認異議人確有「汽車行駛快速道路速度超過規定最
    高速限（未滿20公里）」之違規行為，於96年5 月15日爰依
    道路交通管理處罰條例第33條第1 項第1 款、第63條第1 項
    第1 款（原裁決書漏載「第1 款」）及違反道路交通管理事
    件統一裁罰基準及處理細則所訂之「違反道路交通管理事件
    統一裁罰基準表」等規定，裁處異議人罰鍰新臺幣（下同）
    3,000 元，並記違規點數1 點，於法應無不合等語。
二、聲明異議意旨略以：(一)伊接獲該基隆市警察局通知單時發覺
    ，在違規事實欄內並未揭示違規車速，僅手寫限速80KM／H
    。另查照片亦無確定車速，有違常理，.. 故此通知單僅以
    籠統陳述：.. 超過規定最高速限（未滿20公里），違規事
    實不明確，令人難以信服。(二)伊於96.05.02交通違規陳述單
    中，已指明本通知單及照片並未指示違規車速，請說明確實
    違規車速，惟該局於96.05.09函中並未答覆違規車速，僅說
    明法條及稱：該雷達測速儀器，每年均依規定送往經濟部標
    準檢驗局檢定合格，始得拍照違規，似說明該測速儀每年都
    經檢驗，就保證無問題，那請問伊車子或遊覽車每年都經監
    理站檢驗合格，如果不幸剎車失靈或機件故障出車禍且傷及
    路人等，難到能說本車已通過監理所檢驗合格，故不負賠償
    責任，殊不知檢驗合格代表當時狀況合格，並不代表1 年中
    不會有突發狀況，故以此理由答覆，實在令人覺得好氣！..
    因前些時，據報紙報導，有部分超速罰單係無辜的，起因於
    此種測速儀的誤判！(三)伊係第1 次走北2 高下大埔、中股交
    流道，對該路段不熟，且當時無照明設備，且伊頭部還向左
    觀看路標，以明瞭該走何路才能到暖暖，故當時車速根本就
    不快，大約在70公里／每時。且伊事後為了解該路段，再回
    北2 高下大埔、中股交流道，發現該交流道，係180 度大轉
    彎後，再進入台62線，且該測速儀就在下交流道不遠處，試
    問開車者在下180 度大轉彎的情況下，還能快速加速，更何
    況伊這部老爺車在非直線加速、無照明，且頭向左側轉觀看
    路標下，車速還能超過80公里／每時，實在令人難以理解（
    照片中顯示係近距離拍得過程情形，應係慢速，而非快速，
    如快速，應拍得較遠距離較小車子）。(四)綜上所述，本案舉
    發並無充分理由，且伊所提異議理由，皆有根據，懇請大院
    明察云云。
三、按汽車行駛高速公路及快速公路，應依速限標誌指示，高速
    公路及快速公路交通管制規則第5 條第1 項定有明文。又行
    車速度，依速限標誌或標線之規定；駕駛人駕駛車輛或行人
    在道路上，應遵守道路交通標誌、標線、號誌之指示、警告
    、禁制規定，並服從執行交通勤務之警察或依法令執行指揮
    交通及交通稽查任務人員之指揮。再汽車行駛於高速公路、
    快速公路或設站管制之道路，不遵使用限制、禁止、行車管
    制及管理事項之管制規則而有行車速度超過規定之最高速限
    或低於規定之最低速限者，處汽車駕駛人新臺幣3,000 元以
    上6,000 元以下罰鍰，道路交通安全規則第93條第1 項前段
    、道路交通管理處罰條例（下稱同條例）第4 條、第33條第
    1 項第1 款亦分別定有明文；再汽車駕駛人，有違反道路交
    通管理處罰條例第33條第1 項之情形者，除應依該條所規定
    之罰鍰處罰外，並予記違規點數1 點，同條例第63條第1 項
    第1 款亦揭諸甚明。
四、經查：
  (一)異議人所有之車牌號碼CD─2453號自用小客車，於上揭時間
    、地點，行車速限為時速80公里之路段，經雷達測速照相儀
    器偵測以時速92公里之速度超速行駛，超速12公里、未滿20
    公里之情，有基隆市警察局交通警察隊於96年4 月16日掣發
    基警交字第RA0000000 號舉發違反道路交通管理事件通知單
    影本及違規採證照片1 幀等附卷可考，自堪信為真實。
  (二)按本件舉發違反道路交通管理事件通知單（下稱舉發通知單
    ）上所載『+900』部分，顯係掣單員警之誤植，此並有本院
    公務電話紀錄1 件在卷可佐，然異議人亦對於上揭時間、地
    點，行經臺62線之情坦承不諱，衡情並無害於違規事實之認
    定，特此敘明。又舉發單位舉發違規之範圍，應以舉發通知
    單「違規事實」欄所載之內容為依據。雖原舉發單位誤用舊
    有電腦程式，致舉發通知單上並未載明本件路段之限速、異
    議人違規車速等數據，然原舉發單位另以註記方式於採證照
    片上載明「第1 列：限速80KM／H；第2 列：台62線3.2+900
    K ；第3 列：東向」等字樣，且雷達測速儀於測得系爭車輛
    超速所拍攝出採證照片上，亦於接續之第4 列顯示「000+09
    2=092 」，是異議人縱然無法完全理解該雷達測速儀所顯示
    之意思（第4 列），然仍無解於該舉發通知單連同採證照片
    已告知異議人，於上揭時間、地點，於行車速度最高速限為
    80公里之臺62線3.2+900 公里處，超速行駛（未滿20公里）
    之違規事實，則依前開條例規定，異議人之違規事實明確，
    核先敘明。
  (三)次按，本件違規路段所裝設之雷達測速儀，其規格及功能業
    經經濟部標準檢驗局於95年11月17日檢定合格，有效期限至
    96年11月30日，此有經濟部標準檢驗局雷達測速儀檢定合格
    證書1 件存卷可稽，則該雷達測速儀之準確性，既經經濟部
    標準檢驗局檢驗合格，其準確性當無疑義，足認本件舉發並
    無違誤。又科學儀器採證向為刑事犯罪所廣用之證據資料，
    因科學儀器所取得的資料，較人為取證資料來得客觀公正，
    茲交通單位為便利交通管理，維護交通秩序，確保交通安全
    等目的，以科學儀器進行採證，除可加強證明力外，並可俾
    免相當時日後舉證之困難，且行政程序法有關證據之調查係
    採職權進行主義，由行政機關依職權運用可掌握之資料來源
    ，以闡明事實之存在或不存在，故其使用科學儀器採證所得
    之證據資料，並無適法性之疑義，況道路交通管理處罰條例
    第7 條之2 條第1 項第7 款及違反道路交通管理事件統一裁
    罰基準及處理細則第22條第2 項均明文規定得以科學儀器取
    得證據資料逕行舉發等情，更足以說明科學儀器在舉發交通
    違規事件上的重要性，異議人徒以檢驗合格代表當時狀況合
    格，並不代表1 年中不會有突發狀況... 因前些時據報紙報
    導，有部分超速罰單係無辜的，起因於此種測速儀的誤判云
    云，惟未能舉證證明該部測速儀器所拍攝之照片於客觀上存
    有何令人合理懷疑之錯誤、誤判之情形，上開所辯顯係個人
    臆測之詞，無足憑採。
  (四)再按，汽車駕駛人之行為，經以科學儀器取得證據資料證明
    其行為違規，當場不能或不宜攔截製單舉發，得逕行舉發者
    ，科學儀器應採固定式，並定期於網站公布其設置地點。但
    汽車駕駛人之行為，係行車速度超過規定之最高速限或低於
    規定之最低速限情形者，不在此限。又以採用固定或非固定
    式科學儀器取得證據資料證明者，於一般道路須至少於100
    公尺前，於高速公路、快速公路須至少於300 公尺前，明顯
    標示之，道路交通管理處罰條例第7 之2 條第1 項第7 款、
    第2 項第9 款、第3 項固分別定有明文。然揆諸該條明定明
    顯標示之意旨，既係在提醒用路人遵循速限行駛以及前有以
    科學儀器採證之測速照相設備，則判別該標示「明顯」與否
    ，自應以該標示之設立位置，依一般用路人之客觀標準定之
    ，而非以各別駕駛人之主觀認知或感覺為斷。第查：異議人
    為警舉發於上開時間駕車超速行駛之上開路段，在設有雷達
    測速照相器前方約400 公尺處之道路右側，確設有1 表示該
    路段最高速限不得超過時速80公里之圓形禁制標誌，以及載
    有「常有測速照相，請依速限行駛」標示之事實，並有該路
    段現場照片2 幀在卷可憑（參見本院卷第13頁），以上開標
    示之設置位置高度適中，前方又無其他阻擋駕駛人視線之障
    礙物或遮蔽物存在等情觀之，依一般用路人之社會客觀標準
    而言，無論係在日間有自然光線，抑或於深夜時分，經以車
    輛頭燈照明之狀況下，既均清晰可見該標示，自不得謂為尚
    未達明顯標示之程度。況用路人本有隨時注意並遵循道路標
    線、標示、標誌指示之義務。且自國道3 號高速公路下瑪東
    系統交流道處，該處交流道之轉彎幅度縱近乎180 度，惟自
    該交流道至舉發違規處，並非近在咫尺（下該交流道連接臺
    62線處，約為臺62線2.4公里至2.5公里處），遑論無何餘裕
    加速至該違規行車速度，且異議人駛入雷達波發射範圍，即
    開始測速至離開該雷達波測速範圍，若超出限速則照相（參
    見基隆市警察局所檢附有關雷達測速儀器之相關資料）。是
    異議人辯稱對該路段不熟，且當時無照明設備，且伊頭部還
    向左觀看路標，以明瞭該走何路才能到暖暖，故當時車速根
    本就不快；更何況伊這部老爺車在非直線加速、無照明，且
    頭向左側轉觀看路標下，車速還能超過80公里／每時，實在
    令人難以理解（照片中顯示係近距離拍得過程情形，應係慢
    速，而非快速，如快速，應拍得較遠距離較小車子）云云，
    顯係對該雷達測速儀器不甚了解，且上開所辯實不得作為其
    上揭違規行為之推卸之詞。
五、綜上所述，異議人之上開違規行為既經證明，而其又未提出
    對其有利之相關證據供法院調查，則其泛以前詞置辯，自不
    足採。是本件異議人所有上揭自用小客車之違規事實明確，
    原處分機關據以援引上開規定，裁處罰鍰3,000 元，並記違
    規點數1 點，核無違誤或不當，本件異議為無理由，應予駁
    回。
六、據上論斷，應依道路交通管理處罰條例第87條第2 項、道路
    交通案件處理辦法第19條，裁定如主文。
中　　華　　民　　國　　96　　年　　7 　　月　　30　　日
                  交通法庭法    官  齊潔
以上正本證明與原本無異。
對於本件裁定如有不服，應於送達後5日內， 向本院提出抗告書
狀，敘述抗告之理由，抗告於臺灣高等法院。
中　　華　　民　　國　　96　　年　　7 　　月　　30　　日
                          書 記 官  潘端典
